【裁判字號】    98,交聲,1082
【裁判日期】    981211
【裁判案由】    違反道路交通管理處罰條例聲明異議
【裁判全文】
臺灣士林地方法院交通事件裁定        98年度交聲字第1082號
原處分機關  交通部公路總局臺北區監理所
異  議  人
即受處分人  甲○○
上列異議人即受處分人因違反道路交通管理處罰條例案件，對於
交通部公路總局臺北區監理所於民國98年8 月1 日所為之處分（
原處分案號：北監自裁字第裁40-Z00000000號）聲明異議，本院
裁定如下：
    主  文
異議駁回。
    理  由
一、異議意旨略以：異議人駕駛車輛行駛於高速公路當時會偏離
    車道，乃因前車切入，為避免擦撞前車而發生車禍，不得已
    向右閃避，此由採證照片中可清楚看到左邊車道是淨空狀態
    ，而本車行駛路肩，全車需駛進分道線外才可能超車，當時
    如需超車，自應切進左側車道，其事理甚明，異議人係為避
    免擦撞而暫時駛至部分路肩，乃正當之防衛駕駛行為，應予
    不罰；惟如因此仍然違規，應屬「其他違反管制規定行為，
    處新臺幣600 元以上，1,200 元以下罰鍰」云云。
二、原處分意旨略以：異議人即受處分人甲○○駕駛所有車號37
    27-VH 號自用一般小客車，於民國98年1 月19日上午8 時8
    分許，行經國道一號北上24.7公里處（移送書誤載為27.7公
    里），經內政部警政署國道公路警察局第一警察隊舉發有「
    行駛高速公路違規使用路肩」之違規，爰依道路交通管理處
    罰條例第33條第1 項第9 款及第63條第1 項第1 款（裁決書
    漏引第1 款）之規定，裁處罰鍰新臺幣（下同）4,000 元，
    並記違規點數1 點等語。
三、按路肩指設於車道之外側，路面邊線與護欄或邊溝間之部分
    ；汽車行駛高速公路及快速公路，不得有在路肩上行駛，或
    利用路肩超越前車或倒車之行為，高速公路及快速公路交通
    管制規則第2 條第1 項第16款、第9 條第1 項第2 款定有明
    文。次按汽車行駛於高速公路、快速道路或設站管制之道路
    ，不遵使用限制、禁止、行車管制及管理事項之管制規則而
    使用路肩者，處汽車駕駛人新臺幣3,000 元以上6,000 元以
    下罰鍰，並記違規點數1 點，道路交通管理處罰條例第33條
    第1 項第9 款及第63條第1 項第1 款分別定有明文。末按對
    於違反本條例之行為者，民眾得敘明違規事實或檢具違規證
    據資料，向公路主管或警察機關檢舉，經查證屬實者，應即
    舉發；汽車駕駛人違規停車而駕駛人不在場，當場不能舉發
    ，得以非固定式科學儀器取得證據資料證明其行為違規，記
    明車輛牌照號碼、車型等可資辨明之資料，以汽車所有人為
    被通知人製單逕行舉發，此見同條例第7 條之1 、第7 條之
    2 第1 項第7 款、第2 項第2 款、第4 項規定即明。
四、經查：
  (一)汽車行駛高速公路及快速公路，不得在路肩上行駛，或利用
    路肩超越前車或倒車，另汽車在行駛途中，因機件故障或其
    他緊急情況無法繼續行駛時，應滑離車道，在路肩上停車待
    援，高速公路及快速公路交通管制規則第9 條第1 項第2 款
    、第15條第1 項前段分別定有明文。又高速公路設置路肩，
    本即供緊急事故之救援使用，係屬維護公共利益所必要，僅
    為暫時疏解特定期間交通壅塞現象，始於特定路段、時段，
    例外開放路肩供小型車行駛，且開放路段、時段均會有明確
    告示。本件國道一號北上24.7公里處並未設有開放路肩之時
    段，此有交通部臺彎區○道○○○路局之交通管理措施開放
    路肩資訊1 份在卷可參。
  (二)異議人駕駛車號37 27-VH號自用一般小客車，於98年1 月19
    日上午8 時8 分許，行駛國道一號24.7公里處有「行駛高速
    公路違規使用路肩」之違規，為民眾檢具違規證據資料，向
    公路主管或警察機關檢舉，並經查證屬實等事實，此經異議
    人於本院訊問自承在卷，並有原採證照片1 幀附卷可憑，異
    議人前揭違規事證明，堪予認定。
  (三)異議人於本院訊問時，雖辯稱伊是因前車由左往右切入最外
    側的車道，…伊本來是在靠最外側車道，他只有一個線道而
    已。當時車況擁塞，等於一個車道有兩臺車在交換，那台車
    子就在的伊正左邊平行，所以伊被擠到右邊云云，惟觀採證
    照片所示（本院卷第5 頁照片參照），異議人車行時其車輛
    正左方並無其他車輛，且其左前方之另部白色車輛與異議人
    車輛間亦相距相當之距離，並無緊靠異議人之車輛致異議人
    往右方行駛之情；又縱有異議人所稱係有前車將其擠到路肩
    ，則異議人亦應可選擇稍放慢行速駕駛，讓前車駛進同一車
    道，而非逕行選擇往路肩方向行駛以圖解決；是本件異議人
    實無行駛路肩之急迫情狀，且亦無發生與上開高速公路及快
    速公路交通管制規則所定得使用路肩之規定相符之情，從而
    ，異議人駕駛自用一般小客車行駛路肩，即非適法。異議人
    所辯，不足採信。
五、綜上所述，本件事證明確，異議人違規事實堪以認定。原處
    分機關認為異議人違規事實明確，爰依道路交通管理處罰條
    例第33條第1 項第9 款、第63條第1 項第1 款之規定，裁處
    4,000 元之罰鍰，並記違規點數1 點，並無不當，從而，本
    件異議為無理由，應予駁回。
據上論斷，應依道路交通管理處罰條例第87條第2 項，道路交通
案件處理辦法第19條，裁定如主文。
中    華    民    國    98    年    12    月    11    日
                  交通法庭法  官  吳維雅
以上正本證明與原本無異。
如不服本裁定應於送達後5 日內向本院提出抗告狀。
                          書記官  劉育君
中    華    民    國    98    年    12    月    11    日


司法院資訊處製作；財團法人民間司法改革基金會備份。
